【裁判字號】    97,基簡,434
【裁判日期】    971031
【裁判案由】    給付會款
【裁判全文】
臺灣基隆地方法院基隆簡易庭民事判決
原      告  辛○○
            壬○○
            庚○○
            己○○
            乙○○
前五人共同
訴訟代理人  李進成律師
被      告  戊○○
訴訟代理人  癸○○
被      告  丁○○
訴訟代理人  子○○
被      告  丙○○
上列當事人間請求給付會款事件，本院於97年10月21日言詞辯論
終結，判決如下：
    主  文
被告戊○○、丙○○應給付原告辛○○、壬○○、庚○○、己○○、乙○○每人各新臺幣伍仟玖佰貳拾陸元，及均自民國九十七
年五月十九日起至清償日止，按年息百分之五計算之利息。
被告丁○○應給付原告辛○○、壬○○、庚○○、己○○、乙○○每人各新臺幣伍仟玖佰貳拾陸元，及均自民國九十七年五月三
十一日起至清償日止，按年息百分之五計算之利息。
訴訟費用新臺幣壹仟元由被告負擔。
本判決得假執行。
    事實及理由要旨
一、被告丙○○經合法通知，未於言詞辯論期日到場，核無民事
    訴訟法第386條所列各款情形，依民事訴訟法第 436條第2項
    、第385條第1項前段之規定，准原告之聲請，由其一造辯論
    而為判決。
二、按訴狀送達後，原告不得將原訴變更或追加他訴；但請求之
    基礎事實同一及擴張或減縮應受判決事項之聲明者，不在此
    限；民事訴訟法第255條第1項第2款、第3款定有明文。原告
    於起訴時請求被告等應自96年10月5起分別按月於每月5日20
    日前各給付原告等各新臺幣（下同）1,666元，後於97年7月
    24日之民事準備書狀變更聲明為：被告等應自96年10月5日
    起至97年11月5日止，分別按月於每月5日20日前各給付原告
    等各1,666元，復於97年10月21日言詞辯論時提出準備書狀
    變更聲明為：被告等應各給付原告等5,926元，及自起訴狀
    繕本送達之翌日起至清償日止，按年息5%計算之利息，核屬
    應受判決事項聲明之擴張、縮減，符合上開規定，先予敘明
    。
三、原告起訴主張：緣訴外人甲○○於94年11月間發起合會，會
    數連會首共 74會，會款每會1萬元，惟系爭合會因會首甲○○以已得標會員拒絕付款為由，自 96年10月5日倒會，會期
    尚有27會，被告等均為已得標之會員，原告等則均為活會會
    員，而被告等自合會不能進行後，遲延給付會款均已達兩期
    之總額，依民法第709條之9第1項、第3項之規定，原告自得
    請求被告等給付全部會款。原告等巳於 97年3月10日發函通
    知死會會員切勿再將會款續交予會首甲○○，茲以發函日為
    準，每一死會會員尚有16萬元未付，應由27人之活會會員平
    均受償，故請求被告戊○○、丁○○、丙○○應各給付原告
    等5,926元，及自起訴狀繕本送達翌日起至清償日止按年息
    5%計算之利息等語，並提出互助會名單、巳得標會員得標日
    期等影本各1份為證。
四、被告方面：
(一)、被告丙○○經合法通知而未到庭，亦未提出書狀為任何聲明
    或陳述。
(二)、被告丁○○則辯稱應繳的會款至97年8月5日止都有如數繳給
    活會會員林春梅，現在只剩97年11月5日最後一會未繳。
(三)、被告戊○○則辯稱應繳的會款至97年8月5日止都有遵期繳納
    給活會會員洪玉照，直到97年9月1日都還有將會款交給她。
五、經查，原告等主張其等為系爭合會之會員均未得標，被告等
    則為已得標會員，系爭合會於 96年10月5日即未能繼續進行
    會期尚有27會，原告等於 97年3月10日委請律師發函通知死
    會會員切勿再將會款續交予會首甲○○等事實，業據其等提
    出系爭合會會單 1份為證，且為被告戊○○、丁○○所不爭
    執；而被告丙○○則未於言詞辯論期日到場，亦未提出書狀
    作何聲明或陳述，本院審酌原告所提出合會會單內容與其等
    所述相符，堪認原告此部分之主張為真實。
六、按合會因會首破產、逃匿或有其他事由致合會不能繼續進行
    時，會首及已得標會員應給付之各期會款，應於每屆標會期
    日平均交付於未得標之會員。但另有約定者，依其約定。會
    首就已得標會員依前項規定應給付之各期會款，負連帶責任
    。會首或已得標會員依第 1項規定應平均交付於未得標會員
    之會款遲延給付，其遲付之數額已達兩期之總額時，該未得
    標會員得請求其給付全部會款，民法第 709條之9第1、2、3
    項分別定有明文。經查，被告等既均為系爭合會之已得標會
    員，且系爭合會不能繼續進行，已如前述，則依前揭規定，
    已得標之會員即應於每屆標會期日，將各期會款平均交付於
    未得標之會員。而被告戊○○、丁○○雖辯稱系爭合會倒會
    後，已將會款交付特定活會會員云云，並據證人洪玉照、林
    春梅到庭結證，然依民法第309條第1項規定，須依債務本旨
    向債權人或其他有受領權人為清償，經其受領者，債之關係
    始消滅，不依債務本旨之給付，不生清償之效力，最高法院
    亦著有39年台上字第1355號判例可參，而合會不能繼續進行
    時，會首及已得標會員應給付之各期會款，應平均交付於未
    得標會員，巳如前述，原告等既未受領分配會首及已得標會
    員應給付之各期會款，自有權向被告等請求，被告戊○○、
    丁○○向其他活會會員清償，對原告等不生清償之效力，被
    告戊○○、林宗傑所為抗辯，自不足採。故可認定原告等自
    97年3月10日起其等遲付之數額均已達兩期之總額，而系爭
    合會於復97年11月5日屆期，會期每月2會尚有16會，原告主
    張每一死會尚有16萬元未付，應由27人之活會會員平均受償
    ，故請求被告戊○○、丁○○、丙○○應各給付原告等5,92
    6元（計算式：160,000÷27＝5,926，小數點以下四捨五入
    ），及自起訴狀繕本送達翌日起即被告戊○○、王彩雪自97
    年5月19日起，被告丁○○自97年5月31日起，均至清償日止
    按年息5%計算之利息，於法自屬有據。從而，原告本於合會
    契約之法律關係，請求如主文第1項、第2項所示，為有理由
    ，應予准許。
七、本判決係依民事訴訟法第 427條第2項第7款本於合會有所請
    求而涉訟所為被告敗訴之判決，爰由本院依同法第389條第1
    項第3款之規定，以職權宣告得假執行。
八、據上論斷，本件原告之訴為有理由，依民事訴訟法第385條
    第1項前段、第255條第1項第2、3款、第436條第2項、第78
    條、第87條第1項、第389條第1項第3款，判決如主文。
中    華    民    國    97    年    10    月    31    日
                  基隆簡易庭法  官  王翠芬
以上正本係照原本作成。
對於本件判決如有不服，應於收受送達後20日內向本院提出上訴
書狀，上訴於本院合議庭，並按他造當事人之人數附具繕本。
中    華    民    國    97    年    10    月    31    日
                            書記官  林建清


司法院資訊處製作；財團法人民間司法改革基金會備份。
